【裁判字號】    94,自,27
【裁判日期】    950104
【裁判案由】    誣告
【裁判全文】
臺灣臺南地方法院刑事判決                94年度自字第27號
自  訴  人  乙○○
                    現另案於台灣高雄第二監獄執行中
代  理  人  蘇正信律師
            蔡進欽律師
            蔡弘琳律師
被      告  甲○○
選任辯護人  施承典律師
上列被告因誣告案件，經自訴人提起自訴，本院判決如下：
    主  文
甲○○無罪。
    理  由
一、自訴意旨略以：緣案外人何康民係東山育樂股份有限公司（
    以下稱東山公司）負責人，於民國八十二年間開始在台南縣
    東山鄉經營「永安高爾夫球場」，由於經營不善至負債累累
    ，而於民國八十四年九月六日以「出資五千萬元及共同承擔
    該球場對外十餘億元之債務」為條件，邀同案外人黃福生、
    莊瀛和入股，因莊瀛和不願承擔何康民在台南中小企業銀行
    及中央租賃公司之債務，而由黃福生另邀被告甲○○入股，
    雙方並同意由黃福生、被告甲○○二人取得該東山公司百分
    之六十股權，並另成立新公司「劦安育樂股份有限公司」承
    接東山公司之相關債務，並經營永安球場，何康民則取得新
    公司百分之四十股權，以平衡雙方權益。嗣東山公司於八十
    五年九月四日因違章經營，遭經濟部命令解散，黃福生、甲
    ○○二人於八十五年間以劦安公司名義進入永安球場經營，
    至此關於永安球場之經營權，被告甲○○遂與何康民種下紛
    爭，在爭奪、協議過程中，被告甲○○為徹底取得經營權，
    並意圖使自訴人乙○○受刑事處分，竟虛構下列不實事實，
    分別於九十一年一月十五日、一月二十一日、及一月三十日
    向高雄市政府警察局刑警大隊告訴自訴人涉有恐嚇、恐嚇取
    財罪嫌：
（一）自訴人於民國八十九年六月間在永安球場對被告甲○○恐
      嚇稱：須離開永安球場，否則將率百名兄弟前來包圍永安
      球場，並讓其吃子彈。
（二）被告甲○○於八十九年九月間邀同公司員工蘇文鴻、謝幸
      容、王素月報案，自訴人獲悉後又於同年九月間在永安球
      場恐嚇被告甲○○、蘇文鴻、謝幸容、王素月、林明道、
      及李幸芬等人，若再檢舉的話，要讓渠等吃子彈。
（三）八十九年九月底在永安球場，自訴人叫其手下葉永盛通知
      被告甲○○至其辦公室洽談事情。被告甲○○因懼怕乃邀
      同侯淑芬前往，當進入自訴人辦公室時，自訴人卻飭在場
      之侯淑芬、林桂芳離開，僅留渠與被告甲○○、葉永盛三
      人後，自訴人即責問被告甲○○為何前來球場，被告甲○
      ○表示有意再度接管永安球場，自訴人即掏出一把制式手
      槍，在手中把玩，並以加害生命、財產之意，向被告甲○
      ○恐嚇稱：你不要想接管永安球場之經營權，如要接管，
      我將發動百餘兄弟球場包圍起來，讓你無法經營，且讓你
      吃子彈。
（四）關於永安球場經營權問題，被告甲○○與何康民邀約於九
      十年五月十九日在台北縣板橋市○○路○段二○○號召開
      和解協調會，何康民卻邀許天德、鄭豐輝、賴正吉、及自
      訴人等人前來為其助勢，企圖再度藉渠等黑道勢力以新台
      幣（下同）二千萬元之代價逼迫被告甲○○及黃福生二人
      退出永安球場之經營，並要求被告甲○○撤銷其向地方法
      院為民事強制執行之聲請，當時被告甲○○認為條件不合
      理且損害太大，而拒絕協商，然自訴人即向被告甲○○恐
      嚇稱：如你拒絕二千萬元之條件，日後半毛錢也不給你，
      惟因黃福生在旁勸說下，被告甲○○為減少損害及顧及家
      人生命安全，使勉強答允渠等所要求之條件：（一）由何
      康民一次給付被告甲○○二千萬元整，作為投資「永安球
      場」股份之賠償。（二）被告甲○○撤銷對何康民在臺北
      地方法院和本法院之民事強制之處分，若二千萬元兌現，
      被告甲○○等退出球場之經營，若未兌現，則何康民退出
      ，球場由被告甲○○等經營，事後雙方另擇於九十年六月
      六日上址及原參與人員見證下交款，為何康民卻簽發一張
      世華商業銀行甲存帳號015032之八之支票作為交付（票號
      ：ＤＮ0000000，面額二千萬元，票載發票日為九十年七
      月十三日），由於條件與日前何康民應允以現金付之條件
      不符，被告甲○○及表示拒收，自訴人隨即向被告恐嚇稱
      ：你若不接受該張支票，當心吃子彈，而強迫被告接受，
      並隨即將支票交付給在場之黃忠信代收轉交，被告甲○○
      迫於無奈而收下。
（五）自訴人亦於九十年五月底六月初之際，透過黃志堅、鄭豐
      輝威脅恐嚇被告甲○○稱：如支票未兌現，由被告甲○○
      及黃福生二人接管經營「永安球場」，附帶條件被告必須
      給與自訴人與何康民相同之條件，及須將「永安球場」百
      分之二十股份無條件給與自訴人，如支票兌現，被告甲○
      ○必須支付五百萬元給自訴人，且進出「永安球場」須經
      自訴人同意方可，否則要被告甲○○吃子彈，小心一點。
      此事經謝榮源居間協商結果，被告甲○○同意給付自訴人
      二百七十萬元，其中七十萬元現金，另二百萬元被告甲○
      ○開立以中國農民銀行永康分行為付款人，甲存帳號：
      1038─6 支票四張，面額各係五十萬元，兌領日期分別為
      九十年八月二十八日，九十年九月二十八日，九十年十月
      二十八日，及九十年十一月二十八日，以提領二張支票共
      壹佰萬元。
（六）因認被告甲○○涉犯刑法第一百六十九條第一項誣告罪嫌
      。
二、自訴意旨認被告甲○○涉犯前揭罪嫌，係以台灣高等法院台
    南分院九十二年度上訴字第一二九一號刑事判決為主要論據
    。
三、按犯罪事實應依證據認定之，無證據不得推定其犯罪事實；
    又不能證明被告犯罪，應諭知無罪之判決，刑事訴訟法第一
    百五十四條、第三百零一條第一項分別定有明文。所謂犯罪
    事實之證據，係指足以認定被告確有犯罪行為之積極證據而
    言，該項證據且須適合被告犯罪事實之認定，始得採為斷罪
    資料。又按無論直接或間接證據，其為訴訟上之證明，須通
    常一般之人均不致有所懷疑，而得確信其為真實之程度者，
    始得據為有罪之認定，有最高法院二十九年上字第三一○五
    號、五十三年台上字第二七五○號判例足資參照。又認定不
    利於被告之事實，須依積極證據，苟積極證據不足為不利於
    被告事實之認定時，即應為有利於被告之認定，更不必有何
    有利之證據。再事實之認定，應憑證據，如未能發現相當證
    據，或證據不足以證明，自不能以推測或擬制之方法，為裁
    判基礎；訴訟上用以證明事實之證據，須於通常一般人均不
    致有所懷疑，而得確信其真實之程度，始得據以為有罪之認
    定，倘其證明未達此一程度，而有合理之懷疑存在，致無從
    為有罪之確信時，即應為無罪之判決（最高法院三十年上字
    第八一六號、四十年台上字第八六號、七十六年度台上字第
    四九六八號判例參照）。再誣告罪之成立，須其申告內容完
    全出於憑空捏造，若所告尚非全然無因，祗因缺乏積極證明
    致被誣告人不受訴追處罰者尚難遽以誣告論罪；其所訴事實
    ，雖不能證明係屬實在，而在積極方面尚無證據證明其確係
    故意虛構者，仍不能遽以誣告罪論處（最高法院四十三年台
    上字第二五一號、四十六年台上字第九二七號判例參照）。
四、訊據被告堅詞否認有何上揭誣告犯行，辯稱：其所指訴上揭
    自訴人對之恐嚇均係事實，並沒有誣告他，伊指控之事實前
    於鈞院九十一年度重訴二十二號刑事判決認自訴人有罪，此
    判決雖經二審法院廢棄改判無罪，但判決理由，係以證人證
    詞不足為自訴人不利之認定，顯係對於證據證明力與一審法
    院有不同認定之問題，難認其有虛構事實誣陷自訴人之情事
    等語。經查：自訴人基於概括之犯意，意圖為自己不法之
    利益，先後多次為違背其任務之行為，非法挪用永安球場所
    營收之資金，致生損害於球場之財產。依永安球場九十年八
    月廿三日至九十一年四月十七日之電腦會計報表資料顯示：
    由乙○○所申報之三十五筆「交際費用」金額，合計為二百
    萬七千三百三十一元；六筆「交通費」金額，合計為三十一
    萬一千六百三十九元；十八筆「修繕費用」及「其他費用」
    金額，合計為一百四十七萬六千三百八十五元及九十一年二
    、三、四月「出差旅費」金額達十四萬元，均無合法會計憑
    證報銷，總計金額高達三百九十三萬五千三百五十五元。又
    其與何康民分別擔任南泰興公司之總經理及實際負責人，明
    知公司除業務間金融往來外，不得貸款予股東或任何他人。
    詎何康民、自訴人各自基於概括之犯意，意圖為自己不法之
    利益，先後多次為違背其任務之行為，非法挪用球場所營收
    之資金，致生損害於球場之財產。依永安球場電腦報表資料
    顯示：何康民於九十年十二月卅一日借支卅萬元、九十一年
    二月四日借支二十萬元、九十一年二月十六日借支十萬元，
    合計六十萬元；自訴人自九十年十月十七日至九十一年元月
    十六日止，陸續向永安球場借款達七次之多，金額分別為十
    萬元、廿萬元、卅萬元、十二萬元、一萬元、六十萬元、三
    萬元，合計為一百三十六萬元；另乙位尤江賓透過自訴人之
    關係，以支票向永安球場調借十五萬元，因迄未償還，已列
    入公司呆帳項目。總計非法借貸予何康民、乙○○及尤江賓
    金額達二百一十一萬元之多，其等向永安球場之借支，均未
    曾償還或支付任何利息，自訴人與何康民之違法借貸，使東
    山公司、南泰興公司及劦安公司遭受損害。自訴人此一背信
    犯行業經台灣高等法院台南分院以九十二年度上訴字第一二
    九一號刑事判決確定在案，有該刑事判決書附卷可參。從而
    ，姑不論自訴人介入永安球場經營權爭執之程度如何，惟關
    於其與永安球場間財務不清、中飽私囊乙節，應堪認定。
    上揭自訴人所指被告誣告恐嚇之事實，非僅有被告之指訴外
    ，尚有下列相關證據：(甲)上揭事實（一）有證人黃福生九十
    一年五月二十一日偵查筆錄，證人侯淑芬九十年二月五日筆
    錄，證人陳木栓九十一年二月五日筆錄、證人李幸芬九十一
    年三月二十七筆錄及同年八月十六日偵查訊問筆錄。(乙)上揭
    事實（二）有蘇文鴻、謝幸容、王素月八十九年九月八日警
    詢筆錄；證人鄭榮賜、施克正九十一年四月二十一日之筆錄
    。(丙)上揭事實（三）有證人侯淑芬於九十一年二月五日之警
    詢之筆錄。(丁)上揭事實（四）有何康民之供述筆錄。(戊)上揭
    事實（五）有何康民之供述筆錄；證人黃福生九十一年一月
    十五日、二十一日、五月十三日之筆錄及劦安育樂公司負責
    人即被告於中國農民銀行甲存帳號10638-6支票（每張面額
    均為五十萬元，票載發票日分別為九十年八月廿八日、九月
    廿八日、十月廿八日、十一月廿八日）影本可憑。此部分自
    訴人恐嚇犯行，業經本院於九十一年度重訴二十二號自訴人
    強盜等案件中，均認定有罪（理由見上揭刑事判決書第二十
    三至二十七頁），參以自訴人介入被告與何康民間就永安球
    場經營權之糾紛，益見被告所為上揭自訴人恐嚇犯行之指訴
    ，並非憑空捏造至明。
五、綜上，被告對自訴人上揭恐嚇之指訴，雖係因證據證明力有
    所不足，而經台灣高等法院台南分院認定犯罪不成立，惟被
    告指訴尚非全然無因，且非憑空捏造，已如前述，揆諸上揭
    最高法院判例顯與誣告罪要件未合，另自訴人復未能提出積
    極證據證明被告確係出於故意虛構，故被告被訴之犯行，應
    屬不能證明，此外，復查無其他積極證據足以證明被告有何
    誣告之犯行，應為無罪之諭知。
據上論斷，應依刑事訴訟法第三百四十三條、第三百零一條第一
項，判決如主文。
中    華    民    國    95    年    1    月     4    日
                  刑事第三庭  審判長  法  官  陳振謙
                                      法  官  王慧娟
                                      法  官  鍾邦久
以上正本證明與原本無異。
如不服本判決，應於判決送達後10日內，向本院提出上訴狀。
                                      書記官  曾盈靜
中    華    民    國    95    年    1    月     5    日


司法院資訊處製作；財團法人民間司法改革基金會備份。
